臺灣臺南地方法院臺南簡易庭民事判決
110年度南小字第160號
原      告  陳信凱  
被      告  蘇信豪  

訴訟代理人  吳依蓉律師
上列當事人間請求侵權行為損害賠償事件，經本院於民國110年2
月22日言詞辯論終結，判決如下：
    主    文
被告應給付原告新臺幣陸仟元，及自民國一一０年一月五日起至
清償日止，按年息百分之五計算之利息。
原告其餘之訴駁回。
訴訟費用新臺幣壹仟元，由被告負擔新臺幣壹佰元，原告負擔新
臺幣玖佰元。
本判決原告勝訴部分得假執行。但被告以新臺幣陸仟元為原告預
供擔保，得免為假執行。
原告其餘假執行之聲請駁回。
　　事實及理由
一、原告起訴主張：被告於民國109年7月23日晚上20時8分許，
    在臺南市北區成大城社區的車道管理室工作交接時，與原告
    發生口角，被告遂而以羞辱性的方式將門禁卡故意丟到地上
    ，原告不堪受辱，便要求被告自行撿起交給原告，但被告竟
    以下犯上，先是推打原告的右胸；接著，更發瘋似地跳起攻
    擊原告的右臉和右耳，導致原告的右胸、右臉、右耳皆有紅
    腫現象（下稱系爭傷害），原告以對講機向訴外人梁智泓經
    理即公司主管投訴被告的犯行，被告才停手，但被告隨即以
    台語「你娘」、「機掰」等髒話在公共場合即車道管理室辱
    罵原告，被告上開行為已造成原告身心受創。爰依民法第18
    4條第1項及第195條第1項之規定，請求被告賠償醫藥相關費
    用新臺幣（下同）1,070元及精神撫慰金，總共100,000元。
    並聲明：被告應給付原告100,000元，及自起訴狀繕本送達
    翌日起至清償日止，按年息百分之5計算之利息。原告願供
    擔保，請准為假執行宣告。
二、被告則以：兩造於109年7月23日晚上20時10分許為工作交接
    一事而起爭執，被告有欲向原告臉部揮拳之動作，但依臺灣
    臺南地方檢察署109年度偵字第14688號案件當庭播放之監視
    錄影畫面及勘驗筆錄内容，因兩造身高差距極多，被告並未
    擊中原告，故應無任何毆打原告臉部、身體之動作。又雖兩
    造有拉扯行為，但依原告提出之診斷證明，上載原告受有「
    頭部及顏面鈍挫傷、胸部鈍挫傷」，但拉扯過程中，縱認被
    告有徒手推原告之行為，然該行為是否會造成「鈍挫傷」之
    結果，顯有疑義，故應認原告傷害結果與被告行為間並無因
    果關係。又兩造於上開時、地因交接工作一事有口角爭執，
    造成二人在言詞交鋒、互不相讓之情形下，一時情緒難耐而
    發表不適當言論，然被告行為主觀上並無污辱、貶低原告名
    譽之故意等語，資為抗辯。並聲明：原告之訴駁回。如受不
    利之判決，被告願供擔保免予假執行。
三、得心證之理由：
（一）原告主張被告於上開時間，在臺南市北區成大城社區之車
      道管理室工作交接時，與原告發生口角，被告故意將門禁
      卡丟到地上，並以手推原告的右胸（或右肩），往原告身
      體揮拳，並以台語對原告講「你娘」、「機掰」等情，業
      據其提出監視錄影光碟1份為證，並為被告所不爭執，堪
      信屬實，
（二）按因故意或過失，不法侵害他人之權利者，負損害賠償責
      任。故意以背於善良風俗之方法，加損害於他人者亦同。
      不法侵害他人之身體、健康、名譽、自由、信用、隱私、
      貞操，或不法侵害其他人格法益而情節重大者，被害人雖
      非財產上之損害，亦得請求賠償相當之金額，民法第184
      條第1項、第195條第1項前段分別定有明文。民法上名譽
      權之侵害非即與刑法之誹謗罪相同，名譽有無受損害，應
      以社會上對個人評價是否貶損作為判斷之依據，苟其行為
      足以使他人在社會上之評價受到貶損，不論其為故意或過
      失，均可構成侵權行為。是縱不符合刑法妨害名譽罪之要
      件，倘其故意或過失之行為，足使他人之社會評價因而受
      有貶損者，則行為人顯已侵害被害人之名譽權。被告於上
      開時地以台語「機掰」罵原告，已如前述，而台語「機掰
      」係指女性下體，在一般人日常交往中，係屬假藉女性下
      體之粗鄙字眼，貶抑他人人格之言詞，易使一般人有受侮
      辱之感覺，除使原告在精神上、心理上感受難堪外，客觀
      上已足以對於原告之品德、身分、人格、地位造成相當貶
      抑，自已達貶損原告之社會上評價之程度，被告前開行為
      已侵害原告之名譽權，應堪認定。
（三）慰藉金之賠償須以人格權遭遇侵害，使精神上受有痛苦為
      必要，其核給之標準固與財產上損害之計算不同，然非不
      可斟酌雙方身分資力與加害程度，及其他各種情形核定相
      當之數額（最高法院51年度台上字第223號判決意旨參照
      ）。被告於上開時地以台語「機掰」辱罵原告，致原告之
      人格及社會評價受到貶損，精神上自受有相當之痛苦，原
      告依據民法第195條之規定請求被告賠償其非財產上之損
      害，即屬有據。查原告大學畢業，目前擔任保全工作，月
      薪3萬元左右，名下有不動產5筆。被告高中畢業，目前擔
      任社區大樓管理員，月薪3萬元左右，名下無不動產等情
      ，為兩造所不爭執，並有稅務電子閘門財產所得調件明細
      表2份附卷可稽。本院審酌兩造之身分、教育程度、經濟
      能力、社會地位，被告以上開言語辱罵原告，對原告之人
      格及社會評價所造成之貶損，及兩造係因工作交接問題，
      彼此互不讓步而起爭執，被告係在雙方言詞交鋒、互不讓
      步之情形下，一時情緒難耐而以上開言語回應原告等一切
      情形，認原告請求精神慰撫金以6,000元為適當，逾此數
      額之請求，自難准許。
（四）原告另主張被告以羞辱性的方式將門禁卡故意丟到地上，
      及以台語「你娘」辱罵原告，侵害原告之名譽，被告固自
      承有為上開行為，惟否認有侵害原告名譽之故意。是否屬
      足以貶損他人評價之侮辱行為，應參酌行為人之動機、目
      的、智識程度、慣用之語言、當時所受之刺激、所為之用
      語、語氣、內容及連接之前後文句統觀之，非得以隻言片
      語而斷章取義；倘行為人僅係基於一時氣憤所為粗俗不雅
      或不適當之言語，非意在侮辱，且對他人在社會上人格之
      評價並未產生減損者，即難認有侵害他人之名譽。查被告
      係因主觀上認原告自行疏忽未帶門禁卡，卻指摘被告故意
      不交出門禁卡，一時氣憤才將門禁卡丟到地上，尚難認該
      行為意在羞辱原告，且該行為在客觀上尚難認足以使原告
      在社會上之評價受到貶損。至被告在與原告言詞交鋒、互
      不相讓之情形下，對原告以台語講「你娘」乙詞，其言語
      雖粗俗不雅或不適當，但在客觀上尚難認足以使原告在社
      會上之評價受到貶損。原告主張被告以羞辱性的方式將門
      禁卡故意丟到地上，及以台語「你娘」辱罵原告，侵害原
      告之名譽云云，自不足採。
（五）按當事人主張有利於己之事實者，就其事實有舉證之責任
      ，民事訴訟法第277條定有明文。民事訴訟如係由原告主
      張權利者，應先由原告負舉證之責，若原告先不能舉證，
      以證實自己主張之事實為真實，則被告就其抗辯事實即令
      不能舉證，或其所舉證據尚有疵累，亦應駁回原告之請求
      （最高法院17年上字第917號判例意旨參照）。原告主張
      被告於上開時地推打原告的右胸及攻擊原告的右臉和右耳
      ，致原告受有系爭傷害，被告則自承有以手推原告的右胸
      （或右肩），並往原告身體揮拳，惟否認原告所受系爭傷
      害係被告所造成，辯稱：被告僅以手推原告之右胸（或右
      肩），不致造成胸部鈍挫傷，被告雖往原告身體揮拳，但
      並未打到原告，原告所受頭部及顏面鈍挫傷、胸部鈍挫傷
      ，與被告行為間無因果關係等語。原告主張被告傷害原告
      乙節，固據提出監視錄影光碟及成大醫院診斷證明書各1
      份為證，惟查，經本院當庭勘驗原告提出之監視錄影光碟
      結果，被告於上開時地有用手推原告的右胸部（或右肩）
      ，並往原告身體揮拳，但揮拳部分沒有打到原告，此有本
      院110年2月22日言詞辯論筆錄在卷可稽，並為兩造所不爭
      執，被告既僅用手推原告的右胸部（或右肩），揮拳部分
      並未打到原告，堪認成大醫院診斷證明書所載「頭部及顏
      面鈍挫傷」並非被告所造成。又被告僅用手推原告的右胸
      部（或右肩）1下，並非以拳頭毆打原告的右胸部（或右
      肩），該行為是否會成原告胸部鈍挫傷，並非無疑，是原
      告所提成大醫院診斷證明書雖記載原告受有胸部鈍挫傷，
      但尚難以該診斷證明書之記載，即認該傷勢係被告以手推
      原告的右胸部（或右肩）1下所造成，此外，原告並未提
      出其他證據證明其胸部鈍挫傷係被告之行為造成，則其主
      張其胸部鈍挫傷係被告之行為造成云云，不足採信。
四、綜上所述，被告以台語「機掰」辱罵原告，已侵害原告之名
    譽權。被告將門禁卡丟到地上，及以台語對原告講「你娘」
    ，並未侵害原告之名譽。被告所提之證據不足以證明原告之
    頭部及顏面鈍挫傷、胸部鈍挫傷係被告所造成。從而，原告
    依侵權行為之法律關係，請求被告給付6,000元，及自起訴
    狀繕本送達之翌日即110年1月5日起至清償日止，按年息百
    分之5計算之利息，為有理由，應予准許，逾此範圍所為之
    請求，為無理由，應予駁回。又本件訴訟費用1,000元（第1
    審裁判費）應由部分敗訴之被告負擔100元，餘由原告負擔
    ，爰確定如主文第3項所示。
五、本件係屬民事訴訟法第436條之8第1項小額訴訟事件所為被
    告部分敗訴之判決，依同法第436條之20規定，就原告勝訴
    部分，應依職權宣告假執行。被告陳明願供擔保以代釋明，
    聲請宣告免為假執行，就原告勝訴部分，合於法律之規定，
    爰酌定相當之擔保金額宣告之。至原告敗訴部分，其假執行
    之聲請，因訴之駁回而失所依附，應併予駁回。
六、訴訟費用負擔之依據：民事訴訟法第79條、第87條第1項。
中    華    民    國   110    年    3     月    3     日
                臺灣臺南地方法院臺南簡易庭
                              法  官  蘇正賢
以上正本係照原本作成。
如不服本判決，應於送達後20日內，向本院提出上訴狀並表明上
訴理由，如於本判決宣示後送達前提起上訴者，應於判決送達後
20日內補提上訴理由書（須附繕本）。
對於小額程序之第一審判決之上訴，非以其違背法令為理由，不
得為之。且上訴狀內應記載表明(一)原判決所違背之法令及其具
體內容；(二)依訴訟資料可認為原判決有違背法令之具體事實者
。如委任律師提起上訴者，應一併繳納上訴審裁判費。 
中    華    民    國   110    年    3     月    3     日
                              書記官  林容淑